臺灣高等法院高雄分院刑事判決　　　　　　　　　　九十一年度上易字第五七號
　　上　訴　人
　　即　被　告　乙○○
　　選任辯護人　洪仁杰
右上訴人因詐欺案件，不服臺灣屏東地方法院九十一年度易緝字第四號中華民國九十
一年二月二十六日第一審判決（起訴案號：臺灣屏東地方法院檢察署九十年度偵字第
五四九七號），提起上訴，本院判決如左：
      主  文
原判決撤銷。
乙○○共同意圖為自己不法之所有，以詐術使人將本人之物交付，處有期徒刑月，
如易科罰金，以佰元折算壹日。
      事  實
一乙○○於民國八十九年十二月間，見中國時報刊登「安全存摺簿出租」、「存簿給
  我，現金給你」等廣告，竟與刊登該廣告之不詳姓名年籍成年男子聯絡，並共同基
  於意圖為自己不法所有之犯意，以新臺幣（下同）三千元之代價，交付其身分證影
  本，及代號０三一０００郵局帳號0000000帳戶存摺暨金融卡，供該男子向
  不特定人佯稱已刮中彩券，並要求渠等提供個人信用擔保金、入會費、佣金等，匯
  入乙○○所提供之上開帳戶，以取得所詐款項。嗣於同年十二月十三日，該男子虛
  設之「天達電腦產業投信國際機構」詐欺集團，發函與設址屏東市○○○街四二巷
  二八號之甲○○，詳稱其獲得頭獎一百萬元獎金、電腦雙重送幸運一千五百萬元
  ，要求繳納擔保金、入會費、佣金云云，致甲○○陷於錯誤，分別於同年十二月十
  五日、十九日先後依指示將五十萬元、六十五萬元匯入乙○○上開帳戶，惟甲○○
  遲未領得所稱獎金，而發覺受騙時，乃報警偵辦。嗣於九十年四月十三日下午三時
  三十分許，乙○○前往板橋郵局辦理掛失止付，並提領上開帳戶內餘款項一千多元
  時為警當場查獲。
二案經甲○○訴由屏東縣警察局移送臺灣屏東地方法院檢察署檢察官偵查起訴。
      理  由
一訊據被告乙○○固坦承於右揭時間，以三千元代價提供身分證影本、郵局存摺、金
  融卡等物與一名成年男子等情，惟矢口否認明知係提供帳戶供詐欺集團斂財，辯稱
  ：當時伊甫滿十八歲，丙識、社會經驗尚淺，而相信該名男子所稱借其匯款使用云
  云。
二經查：
(一)告訴人甲○○於右揭時地，因收受「天達電腦產業投信國際機構」所寄宣傳單及彩
  券，遭該男子以須繳納擔保金、入會費、佣金為由，而受指示匯款二百四十萬元，
  其中一百十五萬元則匯入被告乙○○所有之帳戶一節，業據告訴人甲○○於警訊指
  訴綦詳，並有「天達電腦產業投信國際機構」宣傳單、報紙廣告影本、彩券、信封
  、告訴人書信等各一份、郵政國內匯款執據二紙附卷可稽。
(二)被告乙○○係於九十年四月十三日下午三時三十分許，前往板橋郵局辦理掛失止付
  ，並提領上開帳戶內餘款一千多元時，為警當場查獲一節，為被告所自承（見本院
  卷第五十三頁），此外，復有郵局儲金簿掛失止付申請書三份在卷足憑。足見被告
  明知該帳戶內餘款一千多元非其所有，仍執意領取，始為警查獲。且被告於原審審
  理中亦自承，知提供戶頭給他人，係「當人頭」等語（見原審九十一年易緝字第四
  號卷第十四頁反面），亦可證被告明知犯罪集團以他人帳戶作為犯罪洗錢或收款管
  道之事，被告竟仍貪圖三千元代價而提供郵局帳戶，事後尚知掛失止付該帳戶及領
  取餘款，顯見被告當時雖甫滿十八歲，惟其丙識、社會經驗尚非淺薄。是以，證人
  即被告之姑母陳慧容證稱：被告自幼無母親照顧，父親丙能又不佳，故被告丙能亦
  不足，分辨能力不好云云，乃與被告上開言行明顯不符，而不足採信。
(三)綜上所述，被告乙○○所辯，顯係卸責之詞，均無可採。本件事證已臻明確，被告
  犯行洵堪認定。
三核被告所為，係犯刑法第三百三十九條第一項之詐欺取財罪。又被告與該名成年男
  子間有犯意之聯絡及行為之分擔，均為共同正犯。
四被告乙○○犯罪事證既明，原審予以論罪科刑，固非無見，惟查：被告所有之帳戶
  係供詐欺行為後，取得款項財物之用，如告訴人未將該款項匯入被告提供之帳戶，
  該詐欺取財之犯行無從既遂，足見被告亦參與構成要件之取財犯行。原判決認定被
  告為幫助犯，尚有未洽。被告上訴指摘猶執前詞否認犯罪，雖無理由，惟該判決有
  上開可議之處，自應由本院撤銷改判。爰審酌被告不思正途獲利，以提供帳戶由他
  人詐騙財物之犯罪手段，其犯罪時甫年滿十八歲，本件犯罪已造成告訴人高額損失
  ，及被告犯罪後之態度等一切情狀，量處如主文第二項所示之刑，並諭知易科罰金
  之折算標準，以資儆懲。另按依刑法第二條第一項但書適用有利於行為人之法律時
  ，除有特別規定，及事關執行如易服勞役、易科罰金、易以訓誡、數罪併罰之定執
  行刑及緩刑等，不應適用舊法者外，既認行為時法為有利於行為人，即不容對於其
  他關係條文，復參用裁判時法，以紊系統，最高法院二十九年上字第五二五號判例
  足資參照。是以被告行為後，刑法第四十一條有關易科罰金之規定，已於九十年一
  月十日經公布修正為刑法第四十一條第一項，並於同年月十二日生效，其得易科罰
  金之適用範圍，乃無新舊法比較之問題，附此敘明。
據上論斷，應依刑事訴訟法第三百六十九條第一項前段、第三百六十四條、第二百九
十九條第一項前段，刑法第二十八條、第三百三十九條第一項、第四十一條第一項前
段，罰金罰鍰提高標準條例第一條前段、第二條，判決如主文。
本案經檢察官林應華到庭執行職務。
中      華      民      國    九十一    年      十      月     十一     日
                              臺灣高等法院高雄分院刑事第六庭
                                  審判長法官  王憲義
                                        法官  范惠瑩
                                        法官  謝靜雯
右正本證明與原本無異。
不得上訴。
                                      書記官  廖素珍
中      華      民      國    九十一    年      十      月     十四     日
附錄本判決論罪之法條：
中華民國刑法第三百三十九條
意圖為自己或第三人不法之所有，以詐術使人將本人或第三人之物交付者，處五年以
下有期徒刑、拘役或科或併科一千元以下罰金。
                                                                   Ａ
